【裁判字號】    87,自,518
【裁判日期】    890501
【裁判案由】    強盜
【裁判全文】
臺灣板橋地方法院刑事判決                          八十七年度自字第五一八號
    自  訴  人  乙○○
    被      告  丙○○
    指定辯護人  本院公設辯護人戊○○
右列被告因強盜等案件，經自訴人提起自訴，本院判決如左：
    主  文
丙○○共同傷害人之身體，處有期徒刑伍月，如易科罰金，以佰元折算壹日。安全
帽壹頂沒收。
其餘被訴強盜部分無罪。
    事  實
一、丙○○自民國（下同）八十五年間起，即與乙○○間迭有訴訟糾葛，二人素有怨
    隙。丙○○之姐夫甲○○（另案由台灣板橋地方法院檢察署檢察官偵查）於八十
    七年七月二十八日二十二時三十分許，在乙○○所任職位於台北縣板橋市○○路
    一二二號之金鑽豐銀樓前，因懷疑乙○○刺其汽車輪胎，而質疑乙○○，甲○○
    與乙○○遂發生爭執，乙○○嗣即欲跑回金鑽豐銀樓店內，丙○○適騎乘機車行
    經該處，見狀即與甲○○共同基於傷害之犯意聯絡，丙○○即攜帶安全帽一頂，
    夥同甲○○跑進金鑽豐銀樓店內，二人共同以安全帽毆打乙○○，並以腳踢乙○○身體，復以該銀樓店內之木椅毆擊乙○○，致乙○○受有左手第一至第二指間
    裂傷五×０‧五×０‧五公分、左手臂皮下瘀血二×一公分、背部瘀腫五×四公
    分、前額瘀腫三×三公分、頭皮瘀腫二×一公分等傷害，丙○○與甲○○前後毆
    打乙○○約五分鐘後，二人始離開金鑽豐銀樓店。
二、案經乙○○提起自訴。
    理  由
甲、有罪部分：
一、訊據被告丙○○固坦承於前揭時、地因見其姐夫甲○○與乙○○發生爭執，嗣並
    攜安全帽一頂而夥同甲○○跑進金鑽豐銀樓店內等情不諱，惟矢口否認有何傷害
    犯行，並辯稱：伊是要減少不必要之傷害，伊才用安全帽打自訴人的腿，而木椅
    是抵擋自訴人的攻擊云云；惟查，右揭被告與甲○○共同傷害乙○○之事實，業
    據自訴人乙○○迭於本院審理時指述綦詳，核與證人丁○○到庭證述之情節相符
    （見本院八十九年三月十五日訊問筆錄），並有自訴人之驗傷診斷書一紙及照片
    四張附卷可憑，復有扣案之金鑽豐銀樓店監視錄影帶一捲足資佐證，而經本院勘
    驗扣案之金鑽豐銀樓店監視錄影帶，該錄影帶內容亦顯示，自訴人乙○○先跑進
    店內，隨後並有另一名男子（應係指甲○○）進入店內追打乙○○，丙○○並手
    拿黑色閃電保鑣進入店內，該名男子並手拿安全帽毆打乙○○，被告在旁則以腳
    踢乙○○，隨後被告並拿起掉在地上的安全帽毆打乙○○，並再以店內之木椅毆
    打乙○○，該名男子與被告前後毆打乙○○約五分鐘後，該名男子與被告即離開
    店內等情，有本院八十九年四月六日勘驗筆錄在卷可憑，則自訴人並未持任何兇
    器，即遭被告持安全帽與甲○○共同從金鑽豐銀樓店外追至該店內後加以毆打，
    尚難認被告係對於自訴人之現在不法侵害而為正當防衛，被告前揭所辯，顯係事
    後圖卸刑責之詞，不足採信。是本件事證明確，被告犯行堪以認定，應予依法論
    處。
二、核被告丙○○所為，係犯刑法第二百七十七條第一項之傷害罪。自訴人雖認被告
    所犯為刑法第二百七十一條第二項、第一項之殺人未遂罪，惟按判斷行為人於行
    為當時，主觀上是否有殺人之故意，除應斟酌被告使用之兇器種類、攻擊部位、
    行為時態度外，尚應觀察行為人與被害人關係、衝突起因、行為當時所受刺激、
    下手力量之輕重、被害人受傷情形及行為事後態度等各項因素，綜合研判，經查
    ：（一）就上開事件衝突起因、被告事前動機及所受刺激以觀，甲○○於前揭時
    間在金鑽豐銀樓前，因懷疑自訴人刺破其汽車輪胎，而質疑自訴人，甲○○與自
    訴人遂發生爭執，自訴人嗣即欲跑回金鑽豐銀樓店內，被告適騎乘機車行經該處
    ，見狀即與甲○○共同追至店內等情，業據被告迭於本院審理時供承在卷，核與
    證人甲○○於警訊時所供相符（見八十七年度偵字第一七八四九號偵查卷第三頁
    ）。準此，因甲○○質問自訴人是否刺破其輪胎而雙方發生爭執，被告即與甲○○共同追打自訴人至金鑽豐銀樓店內並予以教訓，衡諸常情，該一爭執之原因應
    不足以造成深仇大恨而致被告起殺人動機。（二）就被告犯罪之工具以觀，被告
    與甲○○前往自訴人所任職之上開銀樓店，係攜帶安全帽一頂，而非持鋒利之其
    他刀械，雖被告亦持黑色閃電保鑣進入店內，惟依金鑽豐錄影帶內容顯示，亦未
    見被告有向自訴人發射閃電保鑣（此有本八十九年四月九日勘驗筆錄在卷可憑）
    ，且觀諸自訴人所受之傷勢，亦未有遭閃電保鑣射傷之痕跡，則觀諸被告與甲○○僅攜帶安全帽供作犯罪工具，亦難認被告具有殺人犯意。（三）就自訴人受傷
    情形及被告下手力量之輕重以觀，被告持上開安全帽、木椅毆打自訴人，但僅造
    成自訴人受有左手第一至第二指間裂傷五×０‧五×０‧五公分、左手臂皮下瘀
    血二×一公分、背部瘀腫五×四公分、前額瘀腫三×三公分、頭皮瘀腫二×一公
    分等傷害，則自訴人所受之傷勢尚非嚴重，並無生命危險，被告於下手時尚有所
    節制，而非用力下重手所致，益徵被告無置自訴人於死地之故意。此外，本院復
    查無其他積極證據足認被告有殺人之犯意，足見本件被告之犯行並非殺人未遂，
    而係普通傷害，自訴法條容有未洽，惟因其基本社會事實相同，本院自得一併予
    以審究，附此明。又被告與甲○○間就前揭傷害犯行，有犯意聯絡及行為分擔
    ，為共同正犯。爰審酌被告與甲○○僅因細故即共同以安全帽毆打自訴人，且復
    以本椅毆擊自訴人，助長社會暴戾之氣，自不足取，暨被告犯罪動機、目的、手
    段、犯罪時所受之刺激、自訴人所受傷害程度等一切情狀，量處如主文所示之刑
    ，並諭知易科罰金之折算標準，以示懲儆。
三、至供被告與甲○○傷害自訴人所用之安全帽一頂，雖未扣案，惟係被告所有且並
    無滅失等情，業據被告於本院審理時供明在卷，則安全帽一頂，應係被告所有供
    犯罪所用之物，爰併依刑法第三十八條第一項第二款之規定宣告沒收。
乙、無罪部分：
一、本件自訴意旨另以︰被告丙○○於八十七年七月二十八日晚上十時三十分許，夥
    同甲○○跑進台北縣板橋市○○路一二二號之金鑽豐銀樓店內，由丙○○手持手
    槍，強盜金鑽豐銀樓店櫥窗內之珍珠項鍊（價值新台幣五萬元），因認被告涉有
    刑法第三百二十八條一項之強盜罪嫌云云。
二、按犯罪事實應依證據認定之，無證據不得推定其犯罪事實，又不能證明被告犯罪
    者，應諭知無罪之判決，刑事訴訟法第一百五十四條、第三百零一條第一項定有
    明文。所謂認定犯罪事實之證據，係指足以認定被告確有犯罪行為之積極證據而
    言，該項證據自須適合於被告犯罪事實認定，始得採為斷罪資料。又苟未能發現
    相當證據，或證據不足以證明，自不能以推測或擬制之方法，以為裁判基礎，亦
    分別有最高法院二十九年度上字第三一０五號及同院四十年度台上字第八六號判
    例意旨可資參照。自訴人認被告涉有前揭強盜罪嫌，無非以案發時之照片四張，
    為其論據；被告堅決否認有何強盜犯行，並辯稱：伊並沒有搶走金鑽豐銀樓店內
    內珍珠項鍊等語
三、經查，被告與甲○○於八十七年七月二十八日二十二時三十分許，共同跑進位於
    台北縣板橋市○○路一二二號之金鑽豐銀樓，並共同傷害自訴人等情，已如前述
    ，證人丁○○（係自訴人之同居人林麗華之女兒）雖到庭證稱：伊看到丙○○搶
    走六條三兩的項鍊云云（見本院八十九年三月十五日訊問筆錄），惟依本院勘驗
    金鑽豐銀樓監視錄影帶之結果，顯示被告與另一名男子（指甲○○）在金鑽豐銀
    樓店內共同毆打自訴人前後約五分鐘即離去，自訴人仍在該店內走動，約過四、
    五分鐘後，警察即趕到現場，並無發現被告與該名男子有搶銀樓內之物等情，此
    有本院八十九年四月九日勘驗筆錄在卷可憑，且自訴人報案後於八十七年七月二
    十八日二十三時三十五分許，在台北縣警察局新莊分局新海派出所所為之偵訊筆
    錄（見八十七年度偵字第一七八四九號偵查卷第五頁），亦僅提及被告丙○○及
    甲○○共同傷害之犯行，並無支字片語提及其所任職之金鑽豐銀樓有遭被告或甲○○搶走金飾、項鍊之事，而證人丁○○於事隔近一年餘後始至本院作證，其所
    為之證詞即難免有所偏差，已難遽令本院採信，況證人丁○○係被告之同居人林
    麗華之女兒，其所為證詞，即有偏頗之虞，是自以本院勘驗金鑽豐銀樓監視錄影
    帶之結果，較為可採，則依該監視錄影帶所顯示之內容，即無法認定被告有何強
    盜之行為。此外查無其他積極證據，足資認定被告丙○○有被訴強盜之犯行，揆
    諸前揭說明，就被告被訴強盜部分，自應為被告無罪之諭知。
據上論斷，應依刑事訴訟法第三百四十三條、第二百九十九條第一項前段、第三百零
一條第一項，刑法第二十八條、第二百七十七條第一項、第四十一條、第三十八條第
一項第二款，罰金罰鍰提高標準條例第一條前段、第二條，判決如主文。
中      華      民      國    八十九    年      五      月      一      日
                                    臺灣板橋地方法院刑事第三庭
                                        法  官  林  海  祥
如不服本判決應於判決送達後十日內向本院提出上訴狀
附錄本案論罪科刑法條全文：
刑法第二百七十七條


司法院資訊處製作；財團法人民間司法改革基金會備份。
